【裁判字號】    97,上訴,1089
【裁判日期】    970812
【裁判案由】    違反毒品危害防制條例
【裁判全文】
臺灣高等法院高雄分院刑事判決        97年度上訴字第1089號
上  訴  人
即  被  告  丁○○
                    （
選任辯護人  劉家榮律師
上列上訴人因違反毒品危害防制條例案件，不服臺灣屏東地方法
院95年度訴字第1139號中華民國97年4 月30日第一審判決（起訴
案號：臺灣屏東地方法院檢察署95年度偵字第5509號），提起上
訴，本院判決如下：
    主  文
原判決關於丁○○於95年3 月某日起至95年6 月30日止、95年7
月20日、95年7 月21日、95年7 月19日（即原審判決附表一、附
表二編號1 、3 、5 部分）販賣第二級毒品罪，及定其應執行刑
部分，均撤銷。
丁○○共同連續販賣第二級毒品，累犯，處有期徒刑捌年；扣案
之第二級毒品甲基安非他命包（毛重拾陸公克）沒收銷燬之
；扣案之0000000000號、0000000000號行動電話貳支（含ＳＩＭ
卡貳張）沒收；未扣案之0000000000號行動電話壹支（含ＳＩＭ
卡壹張）沒收，如全部或一部不能沒收時，追徵其價額或以其財
產抵償之；未扣案之販賣第二級毒品所得財物新臺幣貳萬捌仟元
與甲○○連帶沒收，如全部或一部不能沒收時，以其等財產連帶
抵償之。又共同犯如附表二編號1 、3 、5 所示之販賣第二級毒
品罪，累犯，分別處如附表二編號1 、3 、5 所示之刑。
其餘上訴駁回（即附表二編號2 、4 、6 部分）。
丁○○上開第2 項撤銷改判各罪所處之刑，與第3 項上訴駁回各
罪所處之刑（如附表二編號2 、4 、6） ，應執行有期徒刑拾
年，扣案之第二級毒品甲基安非他命包（毛重拾陸公克）沒
收銷燬之；扣案之0000000000號、0000000000號行動電話貳支（
含ＳＩＭ卡貳張）及扣案販賣第二級毒品所得財物新臺幣玖仟元
沒收；未扣案之0000000000號行動電話壹支（含ＳＩＭ卡壹張）
沒收，如全部或一部不能沒收時，追徵其價額或以其財產抵償之
；未扣案之販賣第二級毒品所得財物新臺幣萬仟元與甲○○
連帶沒收，如全部或一部不能沒收時，以其等財產連帶抵償之。
    事  實
一、丁○○曾於民國90年間，因犯恐嚇及傷害案件，經法院分別
    判處有期徒刑4 月、3 月，定應執行有期徒刑6 月確定，並
    於90年12月13日易科罰金執行完畢，仍不知悔改。丁○○明
    知甲基安非他命係屬毒品危害防制條例第2 條第2 項所列之
    第二級毒品，不得非法持有、販賣，竟與妻甲○○（業經原
    審判處應執行有期徒刑9 年，上訴本院後撤回上訴確定）意
    圖營利，基於共同販賣第二級毒品甲基安非他命之概括犯意
    聯絡，於95年3 月間某日、5 月初某日及6 月初某日，連續
    3 次，推由丁○○向年籍不詳、綽號「黑裕仔」之成年男子
    ，在屏東縣新園鄉○○路333 巷13號丁○○夫妻住處附近，
    以每次新臺幣（下同）65,000至70,000元不等之價格，販入
    1 台兩（約37.5公克）之第二級毒品甲基安非他命予以分裝
    ，再以其2 人所有，門號分別為0000000000（甲○○）、00
    00000000（丁○○）、0000000000（丁○○）號之行動電話
    作為洽談販毒細節之聯絡工具，並推由丁○○或甲○○交付
    毒品給購毒者及收取對價，而於附表一所示之時間（即95年
    3 月間某日起至95年6 月30日止）及地點，以每包500 元至
    3,000 元不等之價格，先後分別販售予如附表一所示之莊明
    日、丙○○、鄭春發、乙○○及陳忠明等人多次而獲利。渠
    等每賣出1 包1,000 元之毒品，即可獲利約300 元。95年7
    月1 日刑法修正施行後，彼夫妻2 人又意圖營利，基於共同
    販賣甲基安非他命之犯意聯絡，於95年8 月18日，推由丁○○向綽號「黑裕仔」之成年男子，在丁○○之上開住處附近
    ，以70,000元之價格，購入第二級毒品甲基安非他命1 台兩
    予以分裝，另自95年7 月19日起至95年9 月4 日為止，於附
    表二所示時間、地點，以每包1,000 元至5,000 元不等之價
    格，販售第二級毒品甲基安非他命予莊明日、丙○○、乙○○及陳忠明等4 人。經警依法監聽並持法官簽發搜索票，於
    95年9 月7 日13時許，在屏東縣新園鄉○○村○○路333 巷
    13號丁○○住處查獲，並扣得丁○○持有之甲基安非他命3
    包（合計毛重約36.2公克）、渠等所有供販賣毒品聯絡用之
    0000000000號、0000000000號行動電話2 支及最後3 次（即
    附表二編號2 、4 、6 部所示）販賣甲基安非他命毒品所得
    現金9,000 元。
二、案經屏東縣政府警察局移送臺灣屏東地方法院檢察署檢察官
    偵查起訴。
    理  由
壹、證據能力部分：
一、按被告以外之人（包括證人、鑑定人、告訴人、被害人及共
    同被告等）於審判外之言詞或書面陳述，雖不符刑事訴訟法
    第159 條之1 至之4 等4 條之規定，惟經當事人於審判程序
    同意作為證據，法院審酌該言詞陳述或書面陳述作成時之情
    況，認為適當者，亦得為證據；又當事人、代理人或辯護人
    於法院調查證據時，知有刑事訴訟法第159 條第1 項不得為
    證據之情形，而未於言詞辯論終結前聲明異議者，視為有前
    項之同意，刑事訴訟法第159 條之5 定有明文。該規定之立
    法意旨在於傳聞證據未經當事人之反對詰問予以核實前，原
    則上應予排除。惟若當事人已放棄反對詰問權，並於審判程
    序中表明同意該等傳聞證據可作為證據；或於言詞辯論終結
    前未聲明異議，則基於尊重當事人對傳聞證據之處分權，及
    證據資料愈豐富，愈有助於真實發見之理念，及強化言詞辯
    論主義，使訴訟程序得以順暢進行，上開傳聞證據亦均具有
    證據能力。查本院所引據以認定被告犯罪事實存否下列被告
    以外之人於審判外之言詞或書面證據資料，業經被告、其辯
    護人、檢察官於本院審理程序明示同意作為證據，本院審酌
    該等筆錄或書證作成時，均無不法或不當取供之情形，認為
    以之作為本案之證據應屬適當，自均具有證據能力。
二、偵查犯罪機關依法定程序監聽之錄音，係以監聽之錄音帶為
    其調查犯罪所得之證據，司法警察依據監聽錄音結果予以翻
    譯而製作之通訊監察譯文，乃該監聽錄音帶內容之顯示，此
    為學理上所稱之「派生證據」，屬於文書證據之一種。於被
    告或訴訟關係人對其譯文之真實性發生爭執或有所懷疑時，
    法院固應依刑事訴訟法第165 條之1 第2 項之規定，勘驗該
    監聽錄音帶以踐行調查證據之程序，俾確認該錄音聲音是否
    為通訊者本人及其內容與通訊監察譯文之記載是否相符，或
    傳喚該通訊者為證據調查。倘被告或訴訟關係人對該通訊監
    察譯文之真實性並不爭執，即無勘驗辨認其錄音聲音之調查
    必要性，法院於審判期日如已踐行提示通訊監察譯文供當事
    人辨認或告以要旨，使其表示意見等程序並為辯論者，其所
    為之訴訟程序即無不合（最高法院97年臺上字第561 號判決
    參照）。本件卷附通訊監察譯文，為屏東縣警察局屏東分局
    依據臺灣屏東地方法院檢察署核發之通訊監察書，對被告持
    有之0000000000號行動電話執行監察製作而來，茲有通訊監
    察書影本1 分附卷可考，且被告及訴訟關係人對該監聽錄音
    之譯文真實性並不爭執，則本件司法警察所為之監聽錄音蒐
    證程序既屬合法，其所取得之證據自有證據能力。而此等通
    訊監察譯文，係針對具體個案為之，並不具例行性，尚與刑
    事訴訟法第159 條之4 所定特信性文書之要件有間，自無贅
    餘說明之必要。被告上訴意旨認通訊監察譯文係警察所製作
    ，為傳聞證據，原判決未說明其是否符合刑事訴訟法第159
    條之4 特信性文書具有證據能力之理由，指摘理由不備云云
    ，容有誤會。
貳、實體部分：
一、上揭被告丁○○與妻甲○○共同意圖營利，基於販賣甲基安
    非他命之犯意聯絡，先後於95年3 月間某日、5 月初某日、
    6 月初某日，95年8 月18日，推由丁○○向綽號「黑裕仔」
    之成年男子，在屏東縣新園鄉○○路333 巷13號丁○○夫妻
    住處附近，以每次新臺幣（下同）65,000至70,000元不等之
    價格，販入1 台兩（約37.5公克）之第二級毒品甲基安非他
    命予以分裝，再以其2 人所有，門號分別為0000000000（甲○○）、0000000000（丁○○）、0000000000（丁○○）號
    之行動電話作為洽談販毒細節之聯絡工具，再推由丁○○或
    甲○○交付毒品給下述購毒者及收取對價，渠等每賣出1 包
    1,000 元之甲基安非他命，即可獲利約300 元（賣出500 元
    ，可得利150 元）等情，為上訴人即被告丁○○於警詢、偵
    查、原審及本院中坦承不諱，核與共犯甲○○於警詢、偵查
    、原審中證述情節大致相符，並有電話監聽譯文1 分附卷可
    查，及被告遭警查獲之甲基安非他命3 包（合計毛重約36.2
    公克）、0000000000號及0000000000號行動電話2 支及販賣
    毒品所得現金9,000 元扣案供憑，被告丁○○此部分犯行堪
    以認定。
二、丁○○、甲○○夫妻共同販賣毒品予莊明日（即附表一編號
    1 ，及附表二編號1 、2） 部分：
    此部分事實業據被告丁○○於警詢、偵查、原審及本院審理
    中坦承不諱，並經證人即原審共同被告甲○○於警詢、偵查
    、原審證述屬實，且核與證人莊明日於警詢、偵查及原審審
    理中證述之情形大致相符（原審卷(一)第230 頁至第235 頁筆
    錄、95年偵字第5509號卷第30頁至第32頁、第37頁至第38頁
    參照。因人之記憶不能如電腦般精確，而被告販賣毒品次數
    甚多，對販賣次數及金額之陳述，衡情會有誤差之處，本院
    為被告利益，經比較被告及證人兩方面陳述後，採較少次數
    及較低金額之相符部分，認定被告之犯罪事實如起訴書所載
    ），並有電話監聽譯文1 分附卷可查（警詢卷第40頁、第51
    頁、第62頁）及丁○○持有之甲基安非他命3 包（合計毛重
    約36.2公克）、0000000000號及0000000000號行動電話2 支
    及販賣毒品所得現金9,000 元扣案供憑。此部分被告丁○○
    犯行已堪認定。
三、丁○○、甲○○夫妻共同販賣毒品予丙○○（即附表一編號
    2 ，及附表二編號3） 之部分：
    此部分事實業據被告於警詢、偵查、原審及本院審理中坦承
    不諱，並經證人即原審共同被告甲○○於警詢、偵查、原審
    證述屬實，且核與證人丙○○於警詢中證述向丁○○、甲○○2 人購買甲基案非他命很多次之情節大致相符（95年偵字
    第5509號卷第48頁至第51頁）。至證人丙○○警詢時雖供稱
    ，自95年3 月間起至95年6 月30日止，平均1 天買1 次毒品
    ，合計105 次云云（即附表一編號2 部分），惟販毒次數為
    被告丁○○所否認，辯稱不會超過10次等語。查證人丙○○
    警詢已供稱，購買毒品時，我都是以我手機0000000000撥打
    0000000000號（丁○○所有手機）連絡，有時丁○○接聽，
    有時甲○○接聽，都是約去他家後面交易等語。經本院核對
    卷附警方對被告0000000000號手機通話監聽譯文，該2 支手
    機在95年3 月至同年6 月30日期間，僅有95年3 月3 日、3
    月6 日、3 月8 日、3 月16日、3 月22日、3 月23日、3 月
    24日、4 月4 日、6 月3 日合計9 次有觸及毒品交易聯繫（
    在95年7 月21日另有1 通毒品交易通聯），此有有電話監聽
    譯文1 分附卷可查（警詢卷第38、41、43、45、46、49、50
    、56、60、61頁），則證人丙○○所供自95年3 月間至95年
    6 月30日向被告購買毒品甲基安非他命之次數，僅有9 次有
    確實佐證，本院就此部分認定9 次，另在95年7 月21日亦有
    再交易1 次，附此說明，此外復有丁○○持有之甲基安非他
    命3 包（合計毛重約36.2公克）、0000000000號、00000000
    00號行動電話2 支及販賣毒品所得現金9,000 元扣案供憑。
    本部分事證明確，被告犯行亦堪認定。
四、丁○○、甲○○夫妻共同販賣毒品予鄭春發（即附表一編號
    3 ）之部分：
    此部分事實業據被告丁○○於警詢、偵查、原審審理及本院
    準備程序中坦承不諱，並經證人即原審共同被告甲○○於警
    詢、偵查、原審證述屬實，且核與證人鄭春發於警詢中證述
    之情節大致相符（95年偵字第5509號卷第45頁至第47頁參照
    ），並有電話監聽譯文1 分附卷可查（警詢卷第62頁）及丁○○持有之甲基安非他命3 包、0000000000號及0000000000
    號行動電話2 支及販賣毒品所得之現金9,000 元扣案供憑。
    證人鄭春發雖於原審審理中翻異前詞，改稱其未曾向被告2
    人購買甲基安非他命毒品，僅曾向被告丁○○買檳榔白灰云
    云（原審卷(一)第150 頁背面）。惟查，此部分事實業據被告
    丁○○及共犯甲○○2 人坦認無訛，且核對卷附電話監聽譯
    文，證人於96年3 月31日17時31分，確實曾經撥打電話予被
    告丁○○索取某件不詳物品（警詢卷第62頁），證人於警詢
    中亦曾向警方表明，其當時確係向被告購買甲基安非他命無
    誤。因販賣毒品刑責非輕，證人與被告並無怨仇，證人復表
    示警方並未對其施以刑求恐嚇，故衡情證人不可能於警詢時
    無端設詞誣陷被告。更何況，本件乃係被告丁○○先行自白
    後，警方才約談證人鄭春發詢問相關案情，而被告之自白與
    證人陳述之內容，除金額及次數有些許出入外，其餘情節均
    屬一致（本院為被告利益，僅就兩者陳述相符部分，採較少
    次數及較低金額，認定犯罪事實），因證人該次陳述對被告
    仍屬不利，故顯然不可能係事先與被告串供所致，兩人間應
    確有甲基安非他命毒品之交易無誤，僅彼此之記憶有所誤差
    而已。因此，證人於原審審理時所言，應係事後迴護被告之
    詞，不可採信，其於警詢中所為陳述則較為可採。本部分事
    證已臻明確，被告丁○○於本院審理中翻異前供，否認此部
    分犯行，應係卸責之詞，不足採信，此部分犯行同堪認定。
五、丁○○、甲○○夫妻共同販賣毒品予乙○○（即附表一編號
    4 ，及附表二編號4） 之部分：
    此部分事實業據被告丁○○於警詢、偵查、原審及本院審理
    中坦承不諱，並經證人即原審共同被告甲○○於警詢、偵查
    、原審證述屬實，且核與證人乙○○、廖雅惠2 人於原審審
    理中證述之情節大致相符（原審卷(一)第393 頁、原審卷(二)第
    37頁至第39頁參照，本院為被告利益，僅就被告與證人兩者
    陳述相符部分，採較少次數及較低金額，從寬認定被告之犯
    罪事實），並有電話監聽譯文1 分附卷可查（警詢卷第34頁
    、第54頁）及丁○○持有之甲基安非他命3 包（合計毛重約
    36.2公克）、0000000000號及0000000000號行動電話2 支及
    販賣毒品所得現金9,000 元扣案供憑，被告丁○○此部分犯
    行亦堪認定。
六、丁○○、甲○○夫妻共同販賣毒品予陳忠明（即附表一編號
    5 ，及附表二編號5 、6） 之部分：
    此部分事實業據被告丁○○於警詢、偵查、原審及本院審理
    中坦承不諱，並經證人即原審共同被告甲○○於警詢、偵查
    、原審證述屬實，且核與證人陳忠明於原審審理中證述之情
    節大致相符（原審卷(一)第304 頁至第306 頁參照），並有電
    話監聽譯文1 分附卷可查（警詢卷第39頁、第52頁）及丁○○持有之甲基安非他命3 包（合計毛重約36.2公克）、0000
    000000號及0000000000號之行動電話2 支及販賣毒品所得現
    金9,000 元扣案供憑。本部分事實明確，被告犯行併堪認定
    。
七、承上所述，被告丁○○確有於附表一及附表二所示時、地、
    金額販賣第二級毒品甲基安非他命予附表一、二所示之購毒
    者，而每販賣1,000 元可獲得300 元之利潤，為其自承，已
    如前述，參以目前毒品危害防制條例對於販賣第二級毒品罪
    所科處之重刑而言，若非有利可圖，被告豈會甘冒重刑之處
    罰，而從事販毒之行為，足見被告販賣甲基安非他命確有營
    利之意圖，至為明顯。
八、按行為後法律有變更者，適用行為時之法律。但行為後之法
    律有利於行為人者，適用最有利於行為人之法律，刑法第2
    條第1 項定有明文。查被告2 人於95年6 月30日前之販毒行
    為後，刑法業已修正，並由總統以華總一義字第0940001490
    1 號令公布自95年7 月1 日施行。因修正後之刑法第2 條第
    1 項規定，係規範行為後法律變更所生新舊法律比較適用之
    準據法，於刑法修正施行後，應適用修正後刑法第2 條第1
    項之規定為「從舊從輕」之比較。而於比較時，則應併就罪
    刑有關之共犯、未遂犯、想像競合犯、牽連犯、連續犯、結
    合犯，以及累犯加重、自首減輕暨其他法定加減原因（如身
    分加減）與加減比例等一切情形，本於統一性及整體性原則
    ，綜其全部罪刑之結果而為比較（最高法院95年5 月23日刑
    事庭第8 次會議決議參照）。本件所涉法律之變更部分, 計
    有下列數項：
  (一)毒品危害防制條例第4 條第2 項之法定刑別為「製造、運輸
    、販賣第二級毒品者, 處無期徒刑或7 年以上有期徒刑，得
    併科新臺幣700 萬元以下罰金」，上開規定雖未於條文內明
    定罰金刑之下限，然依刑法第11條、修正前刑法第33條第5
    款、修正前罰金罰鍰提高標準條例第1 條及現行法規所定貨
    幣單位折算新臺幣條例第2 條等規定可知，其罰金刑下限應
    為銀元1 元（即新臺幣30元）。惟修正後之刑法第33條第5
    款則規定：「罰金：新臺幣1,000 元以上，以百元計算之」
    。依此修正後之規定，毒品危害防制條例第4 第2 項之法定
    刑下限已經提高，新舊法比較結果，以修正前之舊法對被告
    較為有利。
  (二)刑法第28條共犯之規定，於修正施行前之規定為：「二人以
    上共同實施犯罪之行為者，皆為正犯」，修正施行後之規定
    則為：「二人以上共同實行犯罪之行為者，皆為正犯」，修
    正後之規定限縮共同正犯成立之範圍，故以修正後規定，對
    被告較有利。
  (三)刑法第56條連續犯之規定：
    按刑法第56條有關連續犯之規定，業於修正後刪除。此項刪
    除雖非犯罪構成要件之變更，但足以影響行為人應受刑罰之
    法律效果。蓋被告連續數行為而犯同一罪名者，依修正前之
    規定，以一罪論，僅加重其刑至二分之一，惟依修正後之規
    定，需分論併罰，故仍屬法律有變更，且依此比較結果, 顯
    以適用舊法對被告較為有利。
  (四)刑法修正前後，宣告多數有期徒刑者，均為於各刑中之最長
    期以上，各刑合併之刑期以下，定其刑期。惟修正前係規定
    合併刑期不得逾20年，修正後則延長至30年，修正後之規定
    並未有利於被告，依刑法第2 條第1 項前段規定，仍應適用
    行為時即修正前之規定定其應執行之刑。
  (五)經綜合比較新舊刑法之規定後可知，修正後之刑法規定並未
    有利於被告，依刑法第2 條第1 項前段規定，仍應適用被告
    行為時之刑法規定處斷，合先敘明。
九、核被告丁○○於95年6 月30日之前販賣甲基安非他命之行為
    （即附表一部分），係各犯修正前毒品危害防制條例第4 條
    第2 項之販賣第二級毒品罪。95年7 月1 日以後販賣甲基安
    非他命之行為（即附表二編號1 至6 部分），則係各犯修正
    後毒品危害防制條例第4 條第2 項之販賣第二級毒品罪。被
    告於95年6 月30日之前（即附表一部分）先後多次販賣第二
    級毒品之行為，時間緊接，所犯構成要件相同之罪名，顯係
    基於概括犯意為之，為刑法修正前所謂連續犯，應依修正前
    刑法第56條之規定以一罪論。95年7 月1 日後所犯如附表二
    編號1 至6 所示之販賣第二級毒品等6 罪，因犯意各別，販
    賣對象不同，於時間、地點上又無密接情形，且刑法已廢除
    連續犯之規定，故應回復其數罪原貌，予以分論並與附表一
    連續犯一罪部分併罰之。又被告於95年8 月18日意圖販賣而
    販入1 台兩（37.5公克）甲基安非他命，接續於附表二編號
    4 所示時地，將1 部分甲基安非他命販賣給乙○○，二者之
    間係接續犯之關係，僅成立單純販賣第二級毒品1 罪；另其
    先後於95年3 月間某日、5 月初某日、6 月初某日意圖販賣
    而販入各1 台兩甲基安非他命，嗣各分別接續於附表一各該
    次販入後第1 次販賣之行為，亦均屬接續犯，僅各成立單純
    販賣第二級毒品1 罪。被告丁○○上訴意旨雖主張其附表一
    、二各次販賣甲基安非他命行為係集合犯之包括上一罪關係
    ，然按刑法上之集合犯，係指立法者在構成要件所描述、預
    設之該當行為，本身即具有職業性、營業性或收集性之不斷
    反覆實施之特性，亦即反覆實施行為被總括地當成或擬制成
    為一個構成要件行為；就販賣毒品行為而言，行為人可能反
    覆進行多次犯罪構成要件相同之犯行，亦可能僅為一次犯行
    ，立法者於制定刑罰法律之初，並未認知該種行為類型必定
    具有「反覆性」，亦無意藉由法律中客觀構成要件之行為要
    素，涵括上開反覆實施之數個犯罪行為，亦即，販賣毒品之
    犯罪，或有可能零星偶一為之，抑有可能經常為之，就販賣
    行為本身之法條文義而言，並未將「反覆性」之概念加諸於
    「販賣」之文字內涵內，即販賣毒品行為之概念本身並未有
    所謂「反覆實施」之特徵在內；再者，倘若偶一幾次販賣毒
    品者依數罪併罰之規定分論併罰（修法前如基於概括犯意以
    連續犯論），反覆多次販賣毒品者卻論以集合犯之包括一罪
    ，其罪刑輕重之失衡猶為顯然，從而，不能認反覆多次販賣
    毒品之行為，為包括之一罪，被告丁○○此部分所辯自不可
    採，附此敘明。被告丁○○與甲○○間就前揭犯行有犯意聯
    絡及行為分擔，均為共同正犯。又被告丁○○前有犯恐嚇及
    傷害案件，經法院分別判處有期徒刑4 月、3 月，定應執行
    有期徒刑6 月確定，並於90年12月13日易科罰金執行完畢，
    有本院被告前案紀錄表附卷足憑，其於刑之執行完畢後5 年
    內，故意再犯本件有期徒刑之數罪，均為累犯，除所犯法定
    本刑為無期徒刑之部分不予加重外，有期徒刑及併科罰金刑
    部分均應依法加重其刑。
十、公訴意旨另以：被告丁○○與甲○○自95年3 月間起至95
    年6 月30日止，共同販賣甲基安非他命給丙○○，除附表一
    編號2 所示9 次有罪部分外，尚有販賣96次（起訴平均每天
    1 次共105 次），每次1 小包各1,000 元給丙○○；被告
    丁○○與甲○○自95年3 月間起至95年6 月30日止，共同販
    賣甲基安非他命給乙○○，除附表一編號4 所示1 次有罪部
    分外，尚有販賣3 次（起訴共4 次），每次20,000元給乙○○。因認被告丁○○上開所為亦涉犯毒品危害防制條例第4
    條第2 項販賣第二級毒品罪嫌云云。
  (一)按犯罪事實應依證據認定之，無證據不得認定其犯罪事實。
    又不能證明被告犯罪者，應諭知無罪之判決，刑事訴訟法第
    154 條第2 項、第301 條第1 項分別定有明文。又認定犯罪
    事實所憑之證據，雖不以直接證據為限，間接證據亦包括在
    內；然而無論係直接或間接證據，其為訴訟上之證明，須於
    通常一般之人均不致有所懷疑，而得確信其為真實之程度者
    ，始得據為有罪之認定，倘其證明尚未達到此一程度，而有
    合理性之懷疑存在時，即難為有罪之認定（最高法院76年度
    臺上字第4986號判例意旨參照）。又所謂證據，係指足以認
    定被告確有犯罪行為之積極證據而言，該項證據自須適合於
    被告犯罪事實之認定，始得採為斷罪資料。苟積極證據不足
    為不利於被告事實之認定時，即應為有利於被告之認定，更
    不必有何有利之證據（最高法院29年度上字第3105號、30年
    度上字第816 號判例意旨參照）。再按被告或共犯之自白，
    不得作為有罪判決之唯一證據，仍應調查其他必要之證據，
    以察其是否與事實相符。刑事訴訟法第156 條第2 項定有明
    文。又按施用毒品者所稱向某人買受毒品之指證，因依毒品
    危害防制條例第17條規定，其供出毒品來源因而破獲者，得
    藉以要求寬典減輕其刑，為避免其有為圖邀輕典而為不實供
    述之可能，以擔保其所為不利於被告之供述，應不得以之作
    為該人受有罪判決之唯一證據，仍須調查其他必要之證據，
    以察其是否與事實相符；亦即須有補強證據以擔保其指證之
    真實性，始得採為論罪之依據（最高法院96年度臺上字第23
    32號判決意旨參照）；又所謂補強證據，指其他有關證明該
    施用毒品者關於毒品交易供述真實性之相關證據而言，必須
    與該「毒品交易」之供述，具有相當程度之關連性，足使一
    般人對該供述，並無合理懷疑存在，而得確信其為真實者，
    始當之（最高法院97年度臺上字第383 號判決意旨參照）。
  (二)檢察官起訴認被告丁○○涉有上開之罪嫌，係以證人丙○○警詢供述；上開犯行，係以被告丁○○、共犯甲○○警
    詢、偵查自白，及扣案毒品暨監聽譯文等為其論據。訊據被
    告丁○○均否認有此部分販賣第二級毒品之犯行。經查：
  1.關於部分：證人丙○○警詢時雖供稱，自95年3 月間起至
    95年6 月30日止，平均1 天買1 次毒品，合計105 次云云，
    惟販毒次數已遭被告丁○○於於本院中所否認，辯稱不會超
    過10次等語。查證人丙○○警詢已供稱，購買毒品時，我都
    是以我手機0000000000撥打0000000000號（丁○○所有手機
    ）連絡，有時丁○○接聽，有時甲○○接聽，都是約去他家
    後面交易等語。經本院核對卷附警方對被告0000000000號手
    機通話監聽譯文，該2 支手機在95年3 月至同年6 月30日期
    間，僅有95年3 月3 日、3 月6 日、3 月8 日、3 月16日、
    3 月22日、3 月23日、3 月24日、4 月4 日、6 月3 日合計
    9 次有觸及毒品交易聯繫（在95年7 月21日另有1 通毒品交
    易通聯），此有有電話監聽譯文1 分附卷可查（警詢卷第38
    、41、43、45、46、49、50、56、60、61頁），則證人丙○○所供自95年3 月間至95年6 月30日向被告購買毒品甲基安
    非他命之次數，僅有9 次有確實佐證，本院就此期間認定被
    告販賣給丙○○第二級毒品共9 次，已如前述，而此期間公
    訴人起訴另外96次犯行，除證人丙○○上開供述外，卷內並
    無其他證據足以佐證丙○○所述與事實相符，參照上開說明
    ，尚難遽認被告此部分確有共同販賣第二級毒品甲基安非他
    命96次予丙○○之事實。
  2.關於部分，證人乙○○於原審證稱：「我只有（向丁○○
    夫妻）買過2 次甲基安非他命，1 次3,000 元，1 次5,000
    元」、「2 次相隔好幾個月」等語，而證人所證第1 次向被
    告購買毒品3,000 元，即係本院認定附表一編號4 被告有罪
    犯行部分，另證人所述第2 次向被告購買5,000 元毒品，即
    係本院認定附表二編號4 被告犯行部分，已如前述。而關於
    部分，除被告丁○○警詢自白外，共犯甲○○僅自白乙○○係販賣對象之一，但未供出販賣次數，另卷附監聽譯文亦
    不足以佐證此部分犯行，查無其他證據足以佐證被告丁○○
    警詢白白所述與事實相符，參照上開說明，尚難遽認被告於
    95年3 月至6 月30日期間，另確有共同販賣第二級毒品甲基
    安非他命3 次予乙○○之犯行。
  3.綜上，尚不得僅憑證人丙○○之供述，遽認被告有上開販
    賣甲基安非他命96次予丙○○之事實。亦難憑被告丁○○、
    共犯甲○○警詢自白，遽認被告此部分確有共同販賣第二級
    毒品甲基安非他命3 次予乙○○之犯行。此外，復查無其他
    積極證據足資認定被告有檢察官所指此部分販賣甲基安非他
    命之犯行，公訴意旨所指被告此部分犯行自屬無法證明。惟
    公訴意旨認被告此部分販賣第二級毒品犯行，與前開被告自
    95 年3月間起至95年6 月30日期間販賣第二級毒品有罪部分
    有連續犯裁判上一罪關係，自毋庸另為無罪之諭知，附此敘
    明。
十一、附表二編號2 、4 、6 部分，原審認被告此部分犯罪事證明
    確，而依毒品危害防制條例第4 條第2 項、第18條第1 項前
    段、第19條第1 項，刑法第11條、第28條、第47條第1 項之
    規定，並審酌被告之教育程度為國小畢業，智識程度不高，
    彼為貪圖金錢利益，竟罔顧甲基安非他命毒品對人體身心之
    危害，販賣第二級毒品予他人，危害社會治安情節非輕，被
    告除於原審審理中曾為卸免刑責而一度翻供否認犯行外，其
    於警詢、偵查及原審言詞辯論終結時均坦承犯行，態度尚稱
    良好等一切情狀，爰就此部分3 罪分別各量處有期徒刑7 年
    2 月，以資懲儆。並說明分屬被告2 人所有、用以聯絡販毒
    事宜所使用之0000000000（已扣案）、0000000000（已扣案
    ）及0000000000（未扣案）行動電話3 支（均含ＳＩＭ卡）
    及此部分販賣毒品所得扣案財物9,000 元（該扣案之9,000
    元應認係查獲前最近3 次即附表編號2 、4 、6 被告販毒所
    獲得分別為1,000 元、5,000 元、3,000 元之不法財物），
    均應依毒品危害防制條例第19條第1 項規定沒收。未扣案之
    門號0000000000行動電話1 支（含ＳＩＭ卡），如全部或一
    部不能沒收時，應追徵其價額，或以其財產抵償之。扣案毒
    品3 包，經屏東縣警察局屏東分局以臺灣尖端先進生技醫藥
    公司製造之毒品檢驗試劑初步檢驗結果均呈安非他命陽性反
    應，毛重36公克（卷附初步檢驗報告表參照，警詢卷第70頁
    ），為本件查獲且由被告丁○○持有之毒品，其包裝袋衡情
    已沾黏該毒品成分，難以析離，故應將其整體視為查獲毒品
    ，併依毒品危害防制條例第18條第1 項規定沒收銷燬之。本
    院認原審判決此等部分之認事用法，均無違誤，量刑亦稱妥
    適，被告上訴意旨，認原審判決此等部份量刑過重，指摘原
    判決此等部份不當，為無理由，應予以駁回。
十二、原審認被告就附表一1 至6 、附表二編號1 、3 、5 部分所
    示之犯行，事證明確，而予依法論科，固非無見；惟查：(1)
    被告就附表一編號2 所示犯行，僅有9 次成立犯罪，販毒所
    得其中1 次2,000 元，其餘8 次各1,000 元，小計10,000元
    ，公訴人所起訴其餘96次犯罪不能證明，已如前述，原判決
    認定被告此部分105 次均成立犯罪，販毒所得其中1 次2,00
    0 元，其餘104 次各1,000 元，小計106,000 元，容有未合
    。(2)公訴人起訴被告就附表一編號4 犯行共為4 次，其中僅
    1 次成立犯罪，其餘3 次犯罪不能證明，因與有罪部分有連
    續犯裁判上一罪關係，自毋庸另為無罪之諭知，亦如前述，
    原判決就其餘3 次不成罪部分漏未說明毋庸另為無罪之諭知
    ，亦有已受請求之事項漏未判決之違失，同有未合。(3)被告
    就附表一編號5 犯罪時間係95年3 月間某日起至95年6 月30
    日止，犯行僅有8 次，販毒所得其中1 次3,000 元，其餘7
    次各500 元，小計6,500 元，如前所述，原判決認定犯罪時
    間係95年3 月間某日起至95年9 月3 日止，犯行共10次，販
    毒所得其中1 次3,000 元，其於9 次各500 元，小計7,500
    元，亦有未合。(4)按毒品危害防制條例第19條第1 項固規定
    「犯第4 條至第9 條、第12條、第13條或第14條第1 項、第
    2 項之罪者，其供犯罪所用或因犯罪所得之財物，均沒收之
    ，如全部或一部不能沒收時，追徵其價額或以其財產抵償之
    」。但共同正犯之犯罪所得為現款時，因係合併計算，且於
    全部或一部不能沒收時，以其財產抵償之，為避免執行時發
    生重複沒收、抵償之情形，故各共同正犯之間係採連帶沒收
    主義，於裁判時僅諭知連帶沒收，不得就全體共同正犯之總
    所得，對各該共同正犯分別重複諭知沒收（最高法院95年度
    臺上6051號、第6482號判決意旨參照）。原判決就附表一、
    附表二編號1 、3 、5 部分被告丁○○與甲○○共同販賣毒
    品所得未扣案現款，僅於主文中諭知沒收，然未諭知應由渠
    2 人連帶沒收，亦有未當。被告上訴意旨，認原判決量刑過
    重，就附表一部份，犯罪事實已有減縮，為有理由；就附表
    二編號1 、3 、5 部分雖無理由，但原判決此等部份既有上
    開(4)可議，自屬無可維持，應由本院將原判決關於被告丁○○此等部份及定其應執行刑部分撤銷。審酌被告之教育程度
    為國小畢業，智識程度不高，彼為貪圖金錢利益，竟罔顧甲
    基安非他命毒品對人體身心之危害，多次販賣第二級毒品予
    他人，販毒對象5 人，危害社會治安情節非輕，被告丁○○
    與共犯甲○○係夫妻關係，被告丁○○基於主導地位購入毒
    品販賣，情節惡性較為其接聽電話、交付毒品及收取對價之
    甲○○為重，被告除於原審審理中曾為卸免刑責而一度翻供
    否認犯行外，其於警詢、偵查、原審言詞辯論及本院審理時
    均坦承犯行，並供出毒品來源，惜未遭檢警查獲，態度尚稱
    良好等一切情狀，爰就附表一、附表二編號1 、3 、5 部分
    ，分別量處如主文第2 項所示之刑，並與上開上訴駁回即附
    表二編號2 、4 、6 部分所示之刑，定其應執行之刑。按刑
    法第51條數罪併罰定執行刑之立法方式，採限制加重原則，
    亦即非以累加方式定應執行刑，被告每次犯罪手法類似，如
    以實質累加方式定應執行刑，則處罰之刑度顯將超過其行為
    之不法內涵，違反罪責原則，及考量因生命有限，刑罰對被
    告造成之痛苦程度，係隨刑度增加而生加乘效果，非以等比
    方式增加，是以隨罪數增加遞減刑罰方式，當足以評價被告
    行為不法性之法理（即多數犯罪責任遞減原則），暨參酌原
    審共同被告甲○○之刑度（9 年），爰定被告丁○○應執行
    刑為有期徒刑13年，以資懲儆。檢察官雖仍求處被告定應執
    行刑15年，惟本院認定被告附表一販毒犯行次數已較原審減
    少98次之多（較起訴減少101 次），犯罪事實已有減縮，且
    係被告上訴案件，及上開各情，認檢察官求刑過重而不採。
    被告就此等部份未扣案販賣甲基安非他命所得即如附表一合
    計28,000元、附表二編號1 、3 、5 所示分別為1,000 元、
    1,000 元3,000 元之金額，應依毒品危害防制條例19條第1
    項規定於對應之犯罪項下，宣告與共犯甲○○連帶沒收，如
    全部或一部不能沒收時，以其等財產連帶抵償之。另查分屬
    被告丁○○及共犯甲○○所有、用以聯絡販毒事宜所使用之
    0000000000（已扣案）、0000000000（已扣案）及00000000
    00（未扣案）行動電話3 支（均含ＳＩＭ卡），亦應依毒品
    危害防制條例第19條第1 項規定沒收。未扣案之門號000000
    0000行動電話1 支（函ＳＩＭ卡），如全部或一部不能沒收
    時，應追徵其價額，或以其財產抵償之。扣案毒品3 包，經
    屏東縣警察局屏東分局以臺灣尖端先進生技醫藥公司製造之
    毒品檢驗試劑初步檢驗結果均呈甲基安非他命陽性反應，毛
    重36公克（卷附初步檢驗報告表參照，警詢卷第70頁），為
    本件查獲且由被告丁○○持有之毒品，其包裝袋衡情已沾黏
    該毒品成分，難以析離，故應將其整體視為查獲毒品，併依
    毒品危害防制條例第18條第1 項規定沒收銷燬之。
十三、同案被告甲○○部分，經原審判決後，上訴本院撤回確定，
    自不另論列，附此敘明。
據上論結，應依刑事訴訟法第368 條、第369 條第1 項前段、第
364 條、第299 條第1 項前段，修正前毒品危害防制條例第4 條
第2項 ，毒品危害防制條例第4 條第2 項、第18條第1 項前段、
第19 條 第1 項，刑法第11條、第2 條第1 項前段、第28條、第
47條第1 項，修正前刑法第56條、第51條第5 款，判決如主文。
本案經檢察官郭振昌到庭執行職務。
中    華    民    國    97    年    8     月    12    日
              刑事第七庭    審判長法  官  莊飛宗
                                  法  官  李嘉興
                                  法  官  孫啟強
以上正本證明與原本無異。
如不服本判決應於收受本判決後10日內向本院提出上訴書狀，其
未敘述上訴理由者，並得於提起上訴後10日內向本院補提理由書
狀（均須按他造當事人之人數附繕本）「切勿逕送上級法院」。
中    華    民    國    97    年    8     月    12    日
                                  書記官  白  蘭
附錄本件判決論罪科刑法條：
毒品危害防制條例第4條第2項
製造、運輸、販賣第二級毒品者, 處無期徒刑或7 年以上有期徒
刑，得併科新臺幣7 百萬元以下罰金。
附表一（95年7月1日刑法修正施行前連續犯部份）：
┌─┬───┬──┬─────┬────┬─────┬────────┐
│編│姓  名│販賣│ 販賣時間 │販賣地點│ 販賣金額 │    聯絡方式    │
│號│      │次數│          │        │ （數量） │                │
├─┼───┼──┼─────┼────┼─────┼────────┤
│1 │莊明日│7 次│95年4 月間│屏東縣新│每次1,000 │由莊明日以096076│
│  │（綽號│    │某日起至95│園鄉鹽洲│元，7 次小│0118號行動電話撥│
│  │日仔或│    │年6 月30日│路333 巷│計為7,000 │打被告0000000000│
│  │明日）│    │止        │13號    │元        │號行動電話向蘇柏│
│  │      │    │          │        │          │考或甲○○洽購。│
├─┼───┼──┼─────┼────┼─────┼────────┤
│2 │丙○○│9 次│95年3 月間│同上    │其中1 次為│由丙○○以095581│
│  │（綽號│    │某日起至95│        │2,000 元，│2146號行動電話撥│
│  │阿草）│    │年6 月30日│        │其餘8 次皆│打被告0000000000│
│  │      │    │止。（約  │        │為1,000 元│號行動電話向蘇柏│
│  │      │    │105 天）  │        │，小計為  │考或甲○○洽購。│
│  │      │    │          │        │10,000 元 │                │
├─┼───┼──┼─────┼────┼─────┼────────┤
│3 │鄭春發│1 次│95年3 月間│屏東縣東│500 元    │由鄭春發以行動電│
│  │（綽號│    │某日      │港鎮鹽埔│          │話0000000000號撥│
│  │發仔）│    │          │某大水溝│          │打被告0000000000│
│  │      │    │          │旁。    │          │號行動電話向蘇柏│
│  │      │    │          │        │          │考、甲○○洽購。│
├─┼───┼──┼─────┼────┼─────┼────────┤
│4 │乙○○│1 次│95年4 月間│屏東縣東│3,000元   │由乙○○以行動電│
│  │      │    │某日起至95│港鎮大潭│          │話0000000000號或│
│  │      │    │年6 月30日│路某處  │          │0000000000號撥打│
│  │      │    │間某日    │        │          │被告0000000000號│
│  │      │    │          │        │          │行動電話向丁○○│
│  │      │    │          │        │          │、甲○○洽購。  │
├─┼───┼──┼─────┼────┼─────┼────────┤
│5 │陳忠明│8 次│95年3 月間│屏東縣東│其中1 次  │由陳忠明以092073│
│  │（綽號│    │某日起至95│港鎮大潭│3,000 元，│8488號行動電話撥│
│  │兔仔）│    │年6 月30日│路某處  │其餘7 次各│打被告0000000000│
│  │      │    │止        │        │500 元。小│號行動電話向蘇柏│
│  │      │    │          │        │計6,500元 │考或甲○○洽購。│
└─┴───┴──┴─────┴────┴─────┴────────┘
 附表二（95年7月1日刑法修正施行後數罪部份）：
┌─┬───┬────┬────┬────┬──────┬─────────────┐
│編│姓名  │  時間  │販賣地點│販賣金額│  聯絡方式  │      宣    告    刑      │
│號│      │        │        │        │            │                          │
├─┼───┼────┼────┼────┼──────┼─────────────┤
│1 │莊明日│95年7 月│        │        │由莊明日以行│丁○○處有期徒刑7 年2 月。│
│  │      │20日22時│        │1,000 元│動電話096076│未扣案之販毒所得1,000 元與│
│  │      │許      │        │        │0118號撥打被│甲○○連帶沒收，如全部或一│
│  │      │        │屏東縣新│        │告之00000000│部不能沒收時，以其等財產抵│
│  │      │        │園鄉鹽埔│        │25號行動電話│償之（再加備註欄從刑）。  │
├─┼───┼────┤村鹽洲路├────┤向丁○○、吳├─────────────┤
│2 │莊明日│95年9 月│333巷13 │1,000 元│惋琪洽購。  │丁○○處有期徒刑7 年2 月。│
│  │      │4 日21時│號後面  │        │            │扣案之販毒所得1,000 元沒收│
│  │      │許      │        │        │            │。（再加備註欄之從刑）。  │
├─┼───┼────┤        ├────┼──────┼─────────────┤
│3 │丙○○│95年7 月│        │1,000 元│由丙○○以行│丁○○處有期徒刑7 年2 月。│
│  │（綽號│21日9 時│        │        │動電話098121│未扣案之販毒所得1,000 元與│
│  │阿草）│36分許  │        │        │46號撥打被告│甲○○連帶沒收，如全部或一│
│  │      │        │        │        │0000000000號│部不能沒收時，以其等財產抵│
│  │      │        │        │        │行動電話向蘇│償之（再加備註欄之從刑）。│
│  │      │        │        │        │柏考、甲○○│                          │
│  │      │        │        │        │洽購        │                          │
├─┼───┼────┼────┼────┼──────┼─────────────┤
│4 │乙○○│95年9 月│        │5,000 元│由乙○○以09│丁○○處有期徒刑7 年2 月。│
│  │      │1 日16時│        │        │00000000號或│扣案之販毒所得5,000 元沒收│
│  │      │51分許  │        │        │0000000000號│（再加備註欄之從刑）。    │
│  │      │        │屏東縣東│        │行動電話撥打│                          │
│  │      │        │港鎮大潭│        │被告00000000│                          │
│  │      │        │路某處  │        │25號行動電話│                          │
│  │      │        │        │        │向丁○○、吳│                          │
│  │      │        │        │        │惋琪洽購    │                          │
├─┼───┼────┤        ├────┼──────┼─────────────┤
│5 │陳忠明│95年7 月│        │3,000 元│由陳忠明以行│丁○○處有期徒刑7 年2 月。│
│  │      │19日10時│        │        │動電話097601│未扣案之販毒所得3,000 元與│
│  │      │26分許  │        │        │18號撥打被告│甲○○連帶沒收，如全部或一│
│  │      │        │        │        │0000000000號│部不能沒收時，以其等財產抵│
│  │      │        │        │        │行動電話向蘇│償之（再加備註欄之從刑）  │
├─┼───┼────┤        ├────┤柏考、甲○○├─────────────┤
│6 │陳忠明│95年9 月│        │3,000 元│洽購        │丁○○處有期徒刑7 年2 月。│
│  │      │3 日20時│        │        │            │扣案之販毒所得3,000 元沒收│
│  │      │許      │        │        │            │（再加備註欄之從刑）。    │
├─┼───┴────┴────┴────┴──────┴─────────────┤
│備│各罪宣告刑內，均應再宣告：扣案第二級毒品甲基安非他命包（毛重拾陸公克）沒收│
│  │銷燬之；扣案門號0000000000、0000000000號行動電話貳支（包括SIM 卡2 枚）沒收；未│
│  │扣案門號0000000000行動電話壹支（包括SIM 卡1 枚）沒收，如全部或一部不能沒收時，│
│註│追徵其價額或以其財產抵償之。                                                  │
└─┴───────────────────────────────────────┘


司法院資訊處製作；財團法人民間司法改革基金會備份。
